【裁判字號】    97,抗,477
【裁判日期】    971218
【裁判案由】    假扣押
【裁判全文】
臺灣高等法院臺中分院民事裁定     97年度抗字第477號
再 抗告 人
即 債權 人    乙○○
訴訟代理人    林坤賢  律師
相  對  人
即 債務 人    定基建設股份有限公司
兼法定代理人  甲○○
上列當事人間因聲請假扣押事件，再抗告人不服本院97年度抗字
第477號中華民國97年10月21日所為裁定，提起再抗告，本院裁
定如下：
    主  文
再抗告駁回
再抗告程序費用由再抗告人負擔。
    理  由
一按對於抗告法院之裁定再為抗告，僅得以其適用法規顯有錯誤
  為理由，並經原法院之許可者為限，前項許可，以原裁定所涉
  及之法律見解具有原則上之重要性者為限。第436條之3第3項
  、第4項之規定，於第4項之抗告準用之，此為民事訴訟法第
  486條第4項、第5項、第6項所明定。
二經查，本件再抗告人對於本院97年10月21日97年度抗字第477
  號所為之裁定提起再抗告，惟其再抗告意旨所指原裁定不當之
  處，無非係以：本院以再抗告人並未就相對人目前有「已陷於
  財務困境」、「財產移至遠地」或「逃匿無蹤或隱匿財產」等
  行為之釋明，而駁回假扣押之聲請。惟查，在本案中甲○○與
  侯施素定本身即為親戚，且在上述案件中，甲○○即公然以定
  基建設公司名義來協助侯施素定來脫產。且再查，侯施素定早
  已脫產，如今再抗告人為確保債權，只有向定基建設公司或甲
  ○○求償，始有實現債權之可能。再抗告人果真要如原審所認
  定要能夠舉證證明債務人已陷財務困境，或財產至他處、逃匿
  無蹤等釋明原因，始該當釋明，再抗告人認為顯屬過苛，蓋無
  論是財產移至遠地或隱匿或財務陷入危機，在此階段已無任何
  假扣押之實益可言。所謂釋明，本應從寬認定，只要訴訟標的
  龐大，非假扣押日後有難以實現債權之疑慮，諸如在聲請假扣
  押案件中，請求假扣押之債權在新台幣（下同）1元與請求1億
  元之假扣押原因釋明，即應有不同之認定。蓋假扣押原因需以
  日後有不能執行或甚難執行之虞者，在請求1元之情形下，相
  對人要給付1元十分容易，即執行時亦非不易執行；相對地，
  在求償1億元之龐大金額下，在債務人未有任何擔保下，要執
  行原本十分不易，則有難以執行之虞。從這個角度來看，本案
  中涉及債權金額高達二千多萬元，並非小額，如果必須等到相
  對人有明確脫產之事實，才能夠請求假扣押，那麼假扣押就無
  法實現其原所設定之功能，尚且從本案上述所提及台中地方法
  院檢察署95年度偵字第25226號起訴書所認定之事實，及業經
  一審判決有罪可知，無論定基建設公司或其法定代理人甲○○
  很顯然的有為侯施素定來進行脫產，相對人不惜違法之下，如
  今面臨再抗告人日後之求償，再抗告人主張不為假扣押有日後
  甚難執行之慮，何以不足以該當假扣押之釋明原因。再者，全
  球金融風暴業已造成建設公司經營困難，再抗告人也不排除相
  對人為避免再抗告人及其他債權人之追索，相對人有隨時利用
  人頭以設定虛偽抵押權或虛偽買賣之方式而將有價值之不動產
  加以處分，而且脫產過戶僅需半個工作天即可，十分容易。因
  此，再抗告人如果無法查扣債務人之財產，根本沒有信心進行
  本案訴訟，蓋日後取得勝訴判決也可能面臨無法執行之窘境。
  所以本案裁定不准再抗告人為假扣押之請求，令債權人實在惶
  恐與不安。尤其，在本案中涉及的是相對人本身已涉及脫產之
  侵權行為，且造成再抗告人之損失金額不低，如果這樣都無法
  取得假扣押裁定，那麼假扣押功能勢必大大減損，對於債權人
  而言，甚為不公平。
三惟查，再抗告人所主張本件假扣押之本案係甲○○協助侯施素
  定脫產，並非相對人有脫產之情事，再抗告人依甲○○所為請
  求相對人賠償，係其請求之原因，自不能認再抗告人已就假扣
  押之原因有所釋明。至再抗告人所謂相對人有隨時利用人頭以
  設定虛偽抵押權或虛偽買賣之方式而將有價值之不動產加以處
  分，純屬再抗告人臆測之詞，再抗告人仍係未對假扣押之原因
  有所釋明。另再抗告人所舉之例，係債務人之財產不足清償債
  權人之債權，尚不能以債權人之債權金額較高，即認債權人不
  需負釋明之責。又本件再抗告人有無就假扣押之原因為釋明係
  屬事實之認定，本院97年度抗字第477號裁定認定再抗告人未
  就假扣押之原因為任何釋明，而駁回其假扣押之聲請，即無適
  用法規顯有錯誤之可言，再抗告人亦未指明本院裁定有何適用
  法規顯有錯誤之處，及所涉及之法律見解具有原則上之重要性
  ，徒以若不准假扣押之聲請，其權益將無法獲得保障為由，本
  件再抗告自不能准許，應予駁回。
據上論結，本件再抗告為不合法，依民事訴訟法第486條第6項、
第436條之3第3項、第95條、第78條，裁定如主文。
中    華    民    國    97    年    12    月    18    日
                  民事第四庭    審判長法  官  陳蘇宗
                                      法  官  李寶堂
                                      法  官  黃永祥
以上正本係照原本作成。
如不服本裁定應於裁定送達後10日內向本院提出抗告理由狀（須
按他造人數附具繕本），並繳納抗告裁判費新台幣1,000元。
                                      書記官  陳信和
中    華    民    國    97    年    12    月    19    日
                                                      Ｍ


司法院資訊處製作；財團法人民間司法改革基金會備份。
